最高法院民事判決　　　　　　　　　　　　　　　　　八十六年度台再字第三九號
　　再 審原 告　乙○○
　　　　　　　　甲○○
　　　　　　　　張金品
　　再 審被 告　鼎旺證券股份有限公司
　　法定代理人　林昇平
右當事人間請求確認所有權存在等事件，再審原告對於中華民國八十五年九月十九日
本院判決（八十五年度台上字第二○七八號），提起再審之訴，本院判決如左：
    主  文
再審之訴駁回。
再審訴訟費用由再審原告負擔。
    理  由
本件再審原告對於本院八十五年度台上字第二○七八號確定判決（以下簡稱原確定判
決）以有民事訴訟法四百九十六條第一項第一款第二款規定之情形，提起再審之訴，
係以：依證券交易法第八十六條第一項規定，證券經紀商受委託買賣有價證券，應於
成交時，作成買賣報告書交付委託人（即再審原告），原確定判決既認劉榮哲持委託
書出售再審原告失竊股票，而再審被告並未製作報告書交付委託人即再審原告，適用
法規顯有錯誤。又依台灣證券交易股份有限公司證券經紀商受託契約準則第三條第一
、二項及第四條第三項規定，出售第一手記名股票及已登記所有權股票，經紀商須審
核委託人之身分證、與股票相符之印鑑章、委託書、委任書，劉榮哲未依規定提出上
開必須文件，再審被告竟與之買賣，原確定判決未適用前述法規，竟以委託買賣無須
委任書，顯有錯誤，又劉榮哲所持委託書，係屬偽造，事實上並未受再審原告之委託
或委任，無代理權而以本人名義為之，為無權代理，原確定判決以劉榮哲無須委託書
亦可買賣，且稱其持委託書為有權處分，其判決理由及主文顯有矛盾云云，為其論據
。
按取捨證據、認定事實為事實審法院之職權，第三審為法律審，第三審應於第二審判
決確定之事實為判決基礎，民事訴訟法第四百七十六條第一項定有明文。本件原確定
判決，係以台灣高等法院八十三年度重上更(一)字第八八號判決所認定之事實，即再審
原告不能舉證證明系爭股票確屬盜贓，而劉榮哲在再審被告公司開立委託買賣證券帳
戶及賣出系爭股票，均以自己名義為之，自不生劉榮哲代理再審原告之問題。其於辦
理系爭股票之交割，依財政部證券管理委員會規定，固須提出制式委託書。再審原告
苟未出具委託書，劉榮哲之交割系爭股票，即成無權處分（非無權代理），則再審被
告可否取得系爭股票之所有權，應視再審被告是否善意受讓而定。因再審原告於八十
年八月十日方辦妥系爭股票掛失手續，而劉榮哲係於八十年七月三十一日持系爭股票
辦理交割手續時，經再審被告核對，認為符合台灣證券交易所股份有限公司營業細則
第八十二條之一規定，並向該交易所查詢系爭股票尚無掛失紀錄，另派員查證系爭股
票亦非偽造之物後，始接受劉榮哲之交割，則劉榮哲於持系爭股票辦理交割時，再審
被告顯無從知悉該股票係屬盜贓物，屬民法第九百四十八條至第九百五十條所定善意
受讓人，再審被告求予確認系爭股票為其所有，自無不合。再審原告未依民法第九百
五十條規定償還其支出價金，即不得請求再審被告返還系爭股票，並說明劉榮哲非代
理再審原告出售系爭股票，其以自己名義委託再審被告出售系爭股票時，毋庸另提再
審原告之委任書，因而廢棄第一審所為再審被告敗訴之判決，改判如其本訴之聲明，
並駁回再審原告在第一審請求返還系爭股票之反訴。原確定判決以台灣高等法院八十
三年度重上更(一)字第八八號所為再審原告敗訴之判決，核無違誤，乃駁回其上訴。原
確定判決適用法規並無錯誤可言。又民事訴訟法第四百九十六條第一項第二款所謂判
決理由與主文顯有矛盾，係指依據當事人主張之事實，認定其請求或對造抗辯為有理
由或無理由，而於主文為相反之諭知，且其矛盾至為顯然者而言。原確定判決於理由
項下認定再審原告之上訴為無理由，而於主文諭知駁回再審原告之上訴，並無判決理
由與主文矛盾之情形，再審原告提起本件再審之訴，不能認為有理由。
據上論結，本件再審之訴為無理由。依民事訴訟法第四百七十八條，判決如主文。
中      華      民      國    八十六    年      四      月     三十     日
                              最高法院民事第二庭
                                  審判長法官  曾  桂  香
                                        法官  劉  延  村
                                        法官  徐  璧  湖
                                        法官  劉  福  聲
                                        法官  袁  再  興
      右正本證明與原本無異
                                              書  記  官
中      華      民      國    八十六    年      五      月     十五     日
